【裁判字號】    90,訴,331
【裁判日期】    900626
【裁判案由】    偽造文書等
【裁判全文】
臺灣高雄地方法院刑事判決                            九十年度訴字第三三一號
    公  訴  人  臺灣高雄地方法院檢察署檢察官
    被      告  乙○○
右列被告因偽造文書等案件，經檢察官提起公訴（八十九年度偵字第二七一七五號）
，本院判決如左：
    主  文
乙○○連續行使偽造私文書，足以生損害於他人，累犯，處有期徒刑捌月。扣案偽造
之0000000000000000號聯邦銀行信用卡壹張、未扣案000000
00號簽帳單持卡人存根聯壹張、商店及銀行簽帳單留存聯及源源電腦資訊有限公司
訂貨單上偽造之「乙○○」署名共肆枚，均沒收。
    事  實
一、乙○○曾於民國八十六年間，因違反麻醉藥品管理條例案件，經本院八十六年易
    字第五二○三號判處有期徒刑八月確定，甫於八十七年八月二十二日執行完畢。
    詎仍不知悔改，復基於為自己不法所有及行使偽造私文書之概括犯意，於八十九
    年十一月二十九日十五時許，在高雄市○○路大樂購物中心，撥打跳蚤雜誌所刊
    載電話號碼，以新台幣（下同）二萬元之代價，向姓名年籍均不詳之成年男子，
    購買偽造之聯邦銀行卡號為0000000000000000號之Ｄ＄ＬＬＡ
    ＲＳ信用卡一張，並於該偽造之信用卡背面，偽簽「丁○○」之署名，再於同年
    十一月二十九日十九時許，持前開偽造之信用卡，前往位於高雄市○○○路四號
    二樓二二八室源源電腦資訊有限公司，刷卡購買價值新台幣（下同）六萬七千元
    之筆記型電腦一部，並在編號00000000號一式三聯簽帳單及源源電腦資
    訊有限公司訂貨單上偽簽「丁○○」之署名，並持該偽造之簽帳單及訂貨單向該
    商店之服務人員甲○○行使，使商店服務人員誤以為乙○○為真正之持卡人，而
    交付所購買之電腦一台，足生損害於源源電腦資訊有限公司及乙○○；嗣再於同
    年月三十日十六時二十五分許，持前開偽造之信用卡，前往位於高雄市三民區○
    ○○路五九九號一樓之震旦全球通訊股份有限公司，欲行使上開信用卡予店員戊
    ○○，以同一手法詐購行動電話二支時，為聯邦銀行組長丙○○發現後報警查獲
    ，致未詐得欲購買之行動電話而未遂，並當場扣得乙○○持有之前開偽造信用卡
    一張。
二、案經高雄市政府警察局三民第一分局報告臺灣高雄地方法院檢察署檢察官偵查起
    訴。
    理  由
一、右揭事實，業據被告於警訊、偵訊及本院審理時坦承不諱，核與證人即源源電腦
    資訊有限公司人員甲○○、震旦全球通訊股份有限公司人員戊○○、真正之持卡
    人丁○○及聯邦銀行組長丙○○證述之情節相符。此外，復有編號000000
    00號商店存根聯簽帳單及訂貨單影本各一張，及偽造之0000000000
    000000號聯邦銀行信用卡一張扣案可資佐證，是本件事證明確，被告犯行
    洵堪認定。
二、按信用卡背面之簽名，主要係供特約商店判別持卡人之身分及核對持卡人消費時
    於簽帳單上簽名之同一性，具有文書之性質，被告於偽造之空白信用卡背面，偽
    造他人之署名，非僅構成刑法第二百十七條之偽造署押罪，應構成刑法第二百十
    條之偽造文書罪；又按依信用卡交易之過程，係持卡人向特約商店提示信用卡，
    由持卡人在簽帳單上簽名，確認交易之標的及金額，再由特約商店核對該信用卡
    之有效性及持卡人之身分同一性無訛後，特約商店即將該簽帳單送交聯合信用卡
    處理中心請款轉知發卡機構撥款，故簽帳單具有持卡人與特約商店之交易契約書
    之性質，並具有持卡人經由聯合信用卡處理中心請求發卡機構撥款之請求書或指
    示文件之性質，非僅具有處理內部事務之傳票性質；且在信用卡簽帳單上偽簽姓
    名，單從形式上觀察，即足以知悉其表示已收受特約商店所交付之交易標的物，
    含有收據之性質，故行為人冒用他人名義於信用卡簽帳單上簽名，亦非僅構成刑
    法第二百十七條第一項之偽造署押罪，而應構成刑法第二百十條之偽造私文書罪
    ，行為人於偽造信用卡背面簽名及偽造簽帳單之後，持向特約商店行使，自屬行
    使偽造私文書之行為。又被告犯罪後，刑法第二百零一條之一第二項業已修正，
    並就持偽造之信用卡犯罪設專條處罰，於九十年六月二十日公佈，同年六月二十
    二日施行。比較新舊法之結果，以舊法有利於被告，依刑法第二條第一項但書之
    規定，應適用最有利於被告之舊法處罰。是核被告冒「乙○○」之名刷卡購物一
    次，及第二次已著手於犯罪構成要件之實施，惟尚未購得財物而未遂即被查獲等
    情，係犯刑法第二百十六條、第二百十條之行使偽造私文書罪、第三百三十九條
    第一項、第三項詐欺取財既遂罪及未遂罪。被告在信用卡背面、簽帳單及訂貨單
    上偽造「乙○○」署名為偽造私文書之部分行為，偽造私文書後復加以行使，其
    偽造之低度行為為行使之高度行為所吸收，均不另論罪。被告先後多次行使偽造
    私文書及詐欺取財之行為，時間緊接，所犯罪名相同，顯均係基於概括之犯意為
    之，應依連續犯之規定論以一罪，依行使偽造私文書及詐欺取財既遂罪論，並依
    法加重其刑。被告行使偽造私文書之目的，意在詐欺取財，是其所犯行使偽造私
    文書及詐欺取財二罪間，有方法、目的之牽連關係，應依刑法第五十五條後段之
    規定，從一重之行使偽造私文書罪處斷。又被告曾於八十六年間，因違反麻醉藥
    品管理條例案件，經本院八十六年易字第五二○三號判處有期徒刑八月確定，甫
    於八十七年八月二十二日執行完畢（此有台灣高等法院被告全國前案紀錄表及台
    灣高雄地方法院檢察署刑案資料查註紀錄表各一份在卷可憑），其前受有期徒刑
    之執行完畢後，五年內再犯本件最重本刑為有期徒刑以上之罪，為累犯，應依法
    遞加重其刑。爰審酌被告持用偽造之信用卡刷卡消費，損及真正持卡人及發卡銀
    行之權益，惡性非輕，惟其刷卡金額僅六萬七千元，且犯後坦承犯行，態度尚稱
    良好，等一切情狀，量處如主文所示之刑。又偽造之000000000000
    0000號聯邦銀行信用卡一張為被告所有，且係其供本案犯罪所用之物，應依
    刑法第三十八條第一項第二款之規定沒收。再者，編號00000000號簽帳
    單一式三聯，雖未扣案，惟無證據證明已滅失，其中持卡人存根聯一張，為被告
    所有供犯罪所用之物，爰依刑法第三十八條第一項第二款之規定沒收之。又上開
    偽造之信用卡及持卡人存根聯一張既已宣告沒收，附著其上偽造之「乙○○」署
    名二枚，爰不另為沒收之諭知。又商店及銀行留存聯二張及訂貨單一張，雖已非
    被告所有，惟其上有被告所偽造之「乙○○」署名四枚，自應依刑法第二百十九
    條之規定，就其上之「乙○○」署名四枚宣告沒收之。
據上論斷，應依刑事訴訟法第二百九十九條第一項前段，刑法第二條第一項但書、第
五十六條、第二百十六條、第二百十條、第三百三十九條第一項、第五十五條、第四
十七條、第二百十九條、第三十八條第一項第二款，罰金罰鍰提高標準條例第一條前
段，判決如主文。
中      華      民      國      九十    年    六      月    二十六      日
                      臺灣高雄地方法院刑事第二庭
                                      審判長法  官  黃三友
                                            法  官  施柏宏
                                            法  官  高英賓
右正本證明與原本無異。
如不服本判決，應於判決送達後十日內，向本院提出上訴狀。
                                            書記官  林雯琪
中      華      民      國      九十    年    六      月    二十七      日
附錄本案論罪科刑法條全文：
刑法第三百三十九條：
意圖為自己或第三人不法之所有，以詐術使人將本人或第三人之物交付者，處五年以
下有期徒刑、拘役或科或併科一千元以下罰金。
以前項方法得財產上不法之利益或使第三人得之者亦同。
前二項之未遂犯罰之。
刑法第二百十條：
偽造、變造私文書，足以生損害於公眾或他人者，處五年以下有期徒刑。
刑法第二百十六條：
行使第二百十條至二百十五條之文書者，依偽造、變造文書或登載不實事項或使登載
不實事項之規定處斷。


司法院資訊處製作；財團法人民間司法改革基金會備份。
